臺灣板橋地方法院民事判決　　　　　　 100年度訴字第1600號
原　　　告　陳武宏
原　　　告　陳聖哲
原　　　告　陳長榮
原　　　告　陳武弘
原　　　告　陳建宏
原　　　告　陳信宏
原　　　告　陳清榮
前列七人共同
訴訟代理人　方智雄律師
被　　　告　陳顯揚
被　　　告　陳玲琴
上列當事人間請求拆屋還地等事件，經本院於民國100年11月24
日言詞辯論終結，判決如下：
    主  文
被告陳顯揚應將坐落新北市○○區○○段37地號內如附圖37Ａ面
積208.92平方公尺之地上物拆除，將土地交還原告及其他共有人
全體。
原告其餘之訴駁回。
訴訟費用由被告陳顯揚負擔。
本判決第一項於原告以新台幣壹佰陸拾萬元供擔保後，得為假執
行。
    事實及理由
一、原告主張：
  １坐落新北市○○區○○段37地號（重測前中埔段29地號，以
    下簡稱系爭土地），係原告與其他共有人分別共有，被告陳
    玲琴之祖父陳木未經全體土地共有人之同意，於系爭土地內
    擅自搭造土造房屋居住，該土造房屋由被告陳玲琴繼承，門
    牌號碼三峽鎮○○街68巷28號面積85.89平方公尺，並於68
    年8月29日辦理建物所有權登記（重測前三峽鎮○○段8建號
    ，重測後中園段2建號）。10餘年前，因颱風來襲將土造房
    屋吹壞，被告陳顯揚將土造房屋全部拆除，在前揭土地如附
    圖37Ａ之位置搭建鐵皮屋208.92平方公尺居住，門牌號碼整
    編後為三峽鎮○○路222巷28號。被告無權占用系爭土地，
    原告依據民法第767條前段、第821條規定，請求被告陳顯揚
    將系爭土地上如附圖37Ａ面積208.92平方公尺之鐵皮屋拆除
    ，並與被告陳玲琴共同將占用之土地面積208.92平方公尺交
    還原告及其他共有人全體。上開土造房屋業已滅失，惟被告
    陳玲琴並未辦理滅失登記，原告請求判決命被告陳玲琴將三
    峽鎮○○段2建號之建物登記塗銷。
  ２並聲明：(1)被告陳顯揚應將坐落新北市○○區○○段37地號
    如附圖37A面積208.92平方公尺之地上房屋拆除，並與陳玲
    琴共同將該屋占用之土地面積208.92平方公尺交還原告及全
    體土地共有人。(2)被告陳玲琴應將新北市樹林地政事務所民
    國90年11月3日三峽鎮○○段0002號之建物登記塗銷。(3)第
    一項請求原告願供擔保，請准宣告假執行。
二、被告均以：
    伊等曾祖母於民國29年向土地共有人之一陳皆得之姐姐購買
    系爭土地，賣方稱待土地辦理分割登記後再辦理過戶，之後
    即無下文，因伊等手上並無當時買賣土地之文件，故向土地
    共有人之一陳皆得承租系爭土地，陳皆得有權代理系爭土地
    之共有人全體將土地出租給伊使用，陳皆得收取租金有開立
    收據交予伊等收執，嗣伊等向陳皆得要求提出土地所有權狀
    及地價稅繳款書，陳皆得拿不出來，並自91年11月18日以後
    ，即未再來收取租金，系爭土地上原蓋有土造房屋一棟，由
    陳玲琴繼承，嗣於10餘年前，因颱風來襲將土造房屋吹壞，
    陳顯揚得到土地共有人陳皆得之同意，將土造房屋全部拆除
    ，在系爭土地上如附圖37Ａ之位置搭建鐵皮屋208.92平方公
    尺居住，該鐵皮屋係由陳顯揚獨資興建，陳玲琴就鐵皮屋並
    無權利，系爭土地自伊等曾祖母使用迄今，土地所有權人均
    無異議，伊等當然有占有之權利等語置辯。並聲明：原告之
    訴駁回。
三、兩造不爭執之事實
  １系爭土地係原告與其他共有人分別共有。
  ２系爭土地上原有土造房屋一棟，門牌號碼三峽鎮○○街68巷
    28號面積85.89平方公尺，由被告陳玲琴繼承，於68年8月29
    日辦理建物所有權登記（重測前三峽鎮○○段8建號，重測
    後中園段2建號）。10餘年前，因颱風來襲將土造房屋吹壞
    ，被告陳顯揚將土造房屋全部拆除，在前揭土地如附圖37Ａ
    之位置搭建鐵皮屋208.92平方公尺居住，門牌號碼整編後為
    三峽鎮○○路222巷28號。
四、按以無權占有為原因，請求返還土地者，占有人對土地所有
    權存在之事實無爭執，而僅以非無權占有為抗辯者，土地所
    有權人對其土地被無權占有之事實無舉證責任，占有人自應
    就其取得占有係有正當權源之事實證明之，最高法院85年度
    台上字第1120號判決意旨參照。被告所辯伊等先係基於買賣
    關係，後改為租賃關係，為占有之權源乙節，為原告所否認
    ，故應由被告就其主張有利於己之事實舉證。被告就所辯買
    賣部分之事實，並未舉證，所言不足採信，而就租賃部分，
    被告雖提出陳皆得於86、90、91年度立具之收據為證，然該
    90、91年度之收據係寫「地價稅金」，每年度二千元，則以
    系爭土地92年11月之移轉現值每平方公尺17000元計算（見
    土地登記謄本），被告占用208.92平方公尺，價值應為
    0000000元，如為年息百分之十，每年租金亦應為355164元
    ，而被告僅需給付2000元，顯然與土地價值不相當，被告主
    張係租金收據，應非事實。縱認被告有向土地共有人之一陳
    皆得承租系爭土地使用為真，惟陳皆得僅係共有人之一，出
    租土地應得全體共有人之同意，被告未能證明有得到全體共
    有人之同意，或陳皆得有權出租土地，則該租賃契約，對於
    其他共有人不生效力，被告不能對原告主張租賃權存在。
五、按所有人對於無權占有或侵奪其所有物者，得請求返還之；
    各共有人對於第三人，得就共有物之全部為本於所有權之請
    求。但回復共有物之請求，僅得為共有人全體之利益為之；
    民法第767條、第821條分別定有明文。被告陳顯揚既未能舉
    證其占有系爭土地之正當權源，則原告依據所有物返還請求
    權，請求被告陳顯揚拆除如附圖37Ａ之鐵皮屋，返還土地予
    原告，應予准許。原告併請求被告陳玲琴與被告陳顯揚共同
    交付系爭土地，惟查，被告陳玲琴並無占用系爭土地之事實
    ，原告此部分之請求，為無理由，應予駁回。原告另請求被
    告陳玲琴塗銷建物登記，經查，重測前三峽鎮○○段8建號
    ，重測後中園段2建號之土造房屋，據被告陳玲琴及陳顯揚
    供稱，已經由被告陳顯揚全部拆除，是該土造房屋業已滅失
    ，依據土地登記規則第31條第1項規定「建物滅失時，該建
    物所有權人未於規定期限內申請消滅登記者，得由土地所有
    權人或其他權利人代位申請；亦得由登記機關查明後逕為辦
    理消滅登記」，是土地所有權人得代位申請建物滅失登記，
    或由登記機關查明後逕為消滅登記，並無由法院判決之必要
    ，是原告請求命被告陳玲琴塗銷建物登記，為無理由，應予
    駁回。
六、原告就拆屋還地部分，陳明願供擔保，聲請宣告假執行，核
    無不合，爰酌定相當擔保金額准許之。
七、結論：原告之訴為一部有理由，一部無理由，依民事訴訟法
    第79條、第390條第2項，判決如主文。
中    華    民    國   100    年    11    月    30    日
                  民事第三庭    法  官  陳映如
以上正本係照原本作成
如對本判決上訴，須於判決送達後20日內向本院提出上訴狀。如
委任律師提起上訴者，應一併繳納上訴審裁判費。
中    華    民    國   100    年    11    月    30    日
                            書記官  林勁丞